【裁判字號】    99,聲再,98
【裁判日期】    990528
【裁判案由】    聲請再審
【裁判全文】
臺灣高等法院臺中分院刑事裁定          99年度聲再字第98號
再審聲請人
即受判決人  甲○○
上列聲請人因強盜等案件，對於本院97年度上訴字第2012號中華
國民國97年10月28日第二審確定判決（臺灣臺中地方法院96年度
訴字第4595號，起訴案號：臺灣臺中地方法院檢察署96年度偵字
第4260號），聲請再審，本院裁定如下：
    主  文
再審之聲請駁回。
    理  由
一、聲請意旨略稱：關於強盜及詐欺罪兩部分，因發現確實之新
    證據，足認聲請人應受無罪或輕於原判決所認罪名之判決，
    為此依刑事訴訟法第420條第1項第6款之規定提起再審謀求
    救濟。原判決認定聲請人「結夥強盜樓天為三萬元」、「非
    法由自動付款設備取財十萬元」，惟關於犯罪構成要件中之
    「他人之物」，其證據僅有告訴人樓天為之指訴、臺灣銀行
    豐原分行提款機監視畫面、臺銀豐原分行提款機畫面13張與
    停車、KTV店及提領存款現場照片12張，此證據資料顯然尚
    不足以證明被害人樓天為確實遭強盜現金三萬元及遭盜領十
    萬元之事實，故為查明事實，爰聲請調查證據（即為發現確
    實之新證據），(一)聲請傳喚被害人樓天為詢問身上是否真有
    現金三萬元及其來源，調查被害人所稱三萬元現金之來源是
    否確實，(二)聲請函文臺北富邦銀行仁愛分行回覆，戶名樓天
    為之金融卡於95年10月31日晚間至11月1日凌晨之往來明細
    ，綜上，請裁定開始再審，以維護聲請人之權益。
二、按因發見確實之新證據，足認受有罪判決之人應受無罪之判
    決者得聲請再審，固為刑事訴訟法第420條第1項第6款所明
    定。惟以，(一)前所謂「發見新證據」者，係指該證據當時已
    經存在，為法院及當事人所不及知，不及調查斟酌，至其後
    始行發見，且就證據本身形式上觀察，固不以絕對不須經過
    調查程序為條件，但必須顯然可認為足以動搖原有罪確定判
    決，而為受判決人無罪、免訴、免刑或輕於原判決所認罪名
    之判決者為限。此受理聲請再審之最後事實審法院，應就聲
    請再審理由之所謂「新證據」，是否具備事實審判決前已經
    存在，為法院、當事人所不知，事後方行發見之「嶄新性」
    ，及顯然可認足以動搖原有罪確定判決，應為無罪、免訴、
    免刑或輕於原判決罪名之「顯然性」二要件，加以審查，為
    判斷應否准予開始再審之準據（最高法院85年度台抗字第30
    8號判決意旨參照）。(二)其次，此所謂「確實之新證據」者
    ，係指其證據之本身在客觀上可認為真實，勿須經過調查，
    即足以動搖原判決，使受刑人得受有利之裁判者而言，若在
    客觀上就其之真實性為如何，尚欠明瞭，非經相當之調查，
    不能辨其真偽，即與確實新證據之「確實」含義不符，自難
    據為聲請再審之理由（最高法院70年度台抗字第161號判決
    意旨參照）。(三)又若判決前已經當事人提出或聲請調查之證
    據，經原法院捨棄不採者，即非該條款所謂發見之新證據，
    不得據為聲請再審之原因（最高法院77年度台上字第55號、
    78年度台抗字第145號判決意旨參照）。綜上所述，刑事訴
    訟法第420條第1項第6款所謂「發見新證據」者，係指該證
    據當於事實審法院判決前已經存在，為法院及當事人所不知
    及調查斟酌，而於判決事後始經發見者而言，該證據之成立
    並非在判決確定之後始成立，且該證據必須毋須經調查程序
    ，即顯然可認為確實足以動搖原確定判決，而為受判決人有
    利之判決者為限。
三、經查：
（一）再審聲請人即受判決人甲○○所犯結夥強盜及共同非法由
      自動付款設備取財等罪，業經本院97年度上訴字第2012號
      於判決中詳予敘明如何經由調查證人樓天為、林泰華、何
      家殷、姚道富等人之證詞與卷附林新醫院之診斷證明書、
      警方調取臺銀豐原分行自動櫃員機於案發時段之監視錄影
      畫面翻拍之照片、林泰華帶同警方至相關案情地點指認而
      拍攝之照片等證據資料，而認定聲請人犯結夥強盜及非法
      由自動付款設備取財等罪之理由，且就被告之辯解、證人
      林泰華於原審時翻異前詞之證述等如何不能為有利於被告
      之判斷，亦詳加指駁。
（二）而聲請人前揭聲請再審之意旨，無非係欲聲請本院再調查
      其上開所謂之新證據，以證明其應受無罪或輕於原判決所
      認罪名之判決。惟查，其中聲請人主張函查被害人金融卡
      往來明細，以釐清案發當日是否確遭盜領十萬元乙節，顯
      然並非不經調查程序，依形式上觀察，即可認為確實足以
      動搖原確定判決之結果，而足為聲請人有利判決之證據，
      此參前開說明，容非刑事訴訟法第420條第1項第6款所規
      定「確實之新證據」甚明。又其聲請傳喚被害人樓天為，
      欲詢問其案發當日身上是否真有現金三萬元及其來源之部
      分，不僅從形式上觀察，亦不足動搖原確定判決之結果；
      且證據之調查，乃係法院之職權，由法院基於調查證據之
      所得，本於自由心證，以定其斟酌取捨，判斷證據之證明
      力，而上述本院97年度上訴字第2012號確定判決已敘明其
      諭知聲請人罪刑所依憑之證據及理由，並無違反經驗法則
      、論理法則或證據法則，故聲請人再聲請樓天為作證部分
      ，洵不足認係嶄新之證據，僅為其徒憑己見，不服原判決
      證據調查職權之行使及所為判斷結果，殊非有何可予再審
      之理由。
（三）從而，前開聲請意旨既未發現確實之新證據，足認聲請人
      有應受無罪、或輕於原判決所認罪名之判決者，故本件聲
      請再審，顯無理由，而應予駁回。
據上論斷，應依刑事訴訟法第434條第1項，裁定如主文。
中    華    民    國    99    年    5     月    28    日
            刑事第九庭  審判長法  官  江  德  千
                              法  官  許  旭  聖
                              法  官  莊  深  淵
以上正本證明與原本無異。
關於結夥強盜部分，得抗告。
其餘不得抗告。
如不服本裁定，應於裁定送達後五日內向本院提出抗告狀。
                              書記官  陳  振  海
中    華    民    國    99    年    5     月    28    日

司法院資訊處製作；財團法人民間司法改革基金會備份。
